臺灣屏東地方法院刑事判決
       110年度訴字第613號
公  訴  人  臺灣屏東地方檢察署檢察官
被      告  潘欽隆



            潘欽煌



            倪琪棚



            張祖豪



            陳威良



            朱紹安



上列被告因妨害秩序等案件，經檢察官提起公訴（110年度偵字
第9154號），因被告於準備程序中就被訴犯罪事實均為有罪之陳
述，經本院告知簡式審判程序之旨，並聽取當事人之意見後，由
本院合議庭裁定改由受命法官獨任進行簡式審判程序，判決如下
：
    主  文
己○○犯意圖供行使之用而攜帶兇器，在公共場所聚集三人以上首
謀及下手實施強暴罪，累犯，處有期徒刑壹年。扣案如附表編號
1所示之物沒收。
庚○○犯意圖供行使之用而攜帶兇器，在公共場所聚集三人以上下
手實施強暴罪，處有期徒刑拾月。扣案如附表編號2所示之物沒
收。又犯侵占離本人持有物罪，處罰金新臺幣陸仟元，如易服勞
役，以新臺幣壹仟元折算壹日。
丙○○犯意圖供行使之用而攜帶兇器，在公共場所聚集三人以上下
手實施強暴罪，累犯，處有期徒刑拾月。扣案如附表編號4所示
之物沒收。
丁○○犯意圖供行使之用而攜帶兇器，在公共場所聚集三人以上下
手實施強暴罪，處有期徒刑捌月。扣案如附表編號3所示之物沒
收。
戊○○犯意圖供行使之用而攜帶兇器，在公共場所聚集三人以上下
手實施強暴罪，處有期徒刑捌月。
乙○○犯意圖供行使之用而攜帶兇器，在公共場所聚集三人以上實
施強暴而在場助勢罪，處有期徒刑肆月，如易科罰金，以新臺幣
壹仟元折算壹日。
    事  實
一、己○○、庚○○(即己○○之弟)、戊○○及乙○○前因細故遭王焌享等
    人於屏東縣恆春鎮恒南路上之冠君KTV前毆打成傷而有糾紛
    。民國110年2月14日晚間某時許，己○○得悉王焌享之友人甲○○所有車牌號碼000-0000號自小客車停放於恒春鎮恒南路2
    巷與恒南路117巷路口附近之道路旁，為報復其在冠君KTV前
    遭毆打一事，乃告知及聯絡庚○○、丙○○、丁○○、戊○○、乙○○
    等人後，由己○○將其使用之車牌號碼0000-00號自小客車（
    車上載有己○○、庚○○所有如附表所示會對人之生命、身體、
    安全構成威脅，足供兇器使用之棍棒共4支）交由乙○○駕駛
    ，並搭載己○○、庚○○、丙○○、丁○○、戊○○等人共同前往址設
    恒南路2巷與恒公路路口之南海姑娘餐廳(即上開甲○○停車地
    點之斜對面)停車場旁路邊等候，其6人明知恒南路2巷為公
    共場所，於該處聚集3人以上發生衝突，顯會造成公眾或他
    人之危害、恐懼及不安，仍以己○○為首謀及下手實施之人；
    庚○○、丙○○、丁○○、戊○○為下手實施之人；乙○○為在場助勢
    之人，共同基於攜帶兇器在公共場所聚集三人以上實施強暴
    以妨害秩序之犯意聯絡，伺機待甲○○前來取車時，欲共同持
    棍棒歐打人及砸毀車輛以報復。嗣於同日23時許，甲○○在恒
    南路與恒南路2巷路口附近用餐後，獨自一人沿恒南路2巷前
    往其停車地點取車，己○○、庚○○、丙○○、丁○○、戊○○、乙○○
    等人發現後，其6人即承前揭犯意聯絡，除乙○○仍留在車上
    顧車而未下車外，己○○、庚○○、丙○○、丁○○等4人分別持如
    附表所示之棍棒共4支；戊○○則持現場所撿拾之木棍1支（未
    扣案），一同沿恒南路2巷衝向甲○○，並各自以所持有之棍
    棒毆打甲○○之身體及敲砸APW-9705號自小客車之車體，己○○
    、庚○○、丙○○、丁○○、戊○○等5人即共同以此方式，在上開
    巷道之公共場所下手實施強暴行為，致妨害公共秩序及公眾
    安寧，並造成甲○○身體受傷、其所有之APW-9705號自小客車
    受損等結果(傷害及毀損部分未據告訴)，甲○○遭毆打後，即
    折返跑往恒南路躲避，其所有之蘋果牌IPHONE12手機1支並
    因此不慎掉落地面而為離本人持有之物，己○○、庚○○、丙○○
    、丁○○、戊○○等5人則由後追趕甲○○至恒南路後，始罷手駕
    車離去；庚○○則將甲○○前開遺失之手機拾起，並於發現該手
    機為甲○○所有後，另意圖為自己不法之所有，基於侵占離本
    人持有物之犯意，將之侵占入己，再將該手機摔壞丟棄。嗣
    經警獲報於110年2月15日12時46分許，扣得己○○、庚○○所有
    如附表所示之物；庚○○則另於110年2月15日13時許，偕同警
    員至其丟棄甲○○手機之地點(即恒春鎮虎頭路段三軍聯訓基
    地)尋獲該手機並交由警方扣押(業已由甲○○領回)，並經警
    調閱現場監視器畫面後，始循線查悉上情。
二、案經屏東縣政府警察局恆春分局報告臺灣屏東地方檢察署檢
    察官偵查起訴。
    理  由
一、本案被告己○○、庚○○、丙○○、丁○○、戊○○、乙○○所犯均為死
    刑、無期徒刑、最輕本刑為三年以上有期徒刑以外之罪，亦
    非高等法院管轄第一審案件，且被告6人於本院準備程序進
    行中，先就前揭被訴事實均為有罪之陳述（見本院卷第116
    頁至第120頁），經受命法官告知簡式審判程序之旨，並聽
    取當事人之意見後，本院合議庭認無不得或不宜改依簡式審
    判程序進行之事，依刑事訴訟法第273 條之1 第1 項，裁定
    本件由受命法官獨任行簡式審判程序。又本案既經本院裁定
    改依簡式審判程序審理，則依刑事訴訟法第273 條之2 、同
    法第159 條第2 項之規定，不適用傳聞法則有關限制證據能
    力及證據調查之相關規定。
二、上揭事實，業據被告6人於本院準備程序及審理時均坦承不
    諱且互核一致（見本院卷第116頁至第120頁、第130頁），
    核與證人即被害人甲○○於警詢及偵查中之證述大致相符（見
    警卷第41頁至第47頁、偵卷第89頁至第91頁、第94頁），並
    有屏東縣政府警察局恆春分局扣押筆錄暨扣押物品目錄表2
    份（見警卷第61頁至第67頁、第69頁至第79頁）、監視器擷
    取畫面照片共37張（見警卷第83頁至第111頁）、車牌號碼0
    000-00號自小客車照片共8張（見警卷第113頁至第116頁）
    、扣案之棍棒照片共8張（見警卷第117頁至第120頁）、甲○○之手機照片共2張（見警卷第121頁）、車牌號碼000-0000
    號自小客車照片共6張（見警卷第123頁至第125頁）、被害
    人甲○○衛生福利部恆春旅遊醫院110年2月15日診斷證明書1
    紙（見警卷第127頁）、車牌號碼0000-00及APW-9705號自小
    客車之車籍資料表2張（見警卷第141頁、第171頁）、現場
    照片共4張（見偵卷第71頁至第73頁）、GOOGLE地圖查詢結
    果照片共10張（見偵卷第79頁至第83頁）等件在卷可參，足
    認被告6人前開任意性之自白均與事實相符，堪以採信。從
    而，本案事證明確，被告6人上開犯行均洵堪認定，應依法
    論科。
三、論罪科刑：
  ㈠按犯前項之罪，而有下列情形之一者，得加重其刑至二分之
    一：一、意圖供行使之用而攜帶兇器或其他危險物品犯之。
    二、因而致生公眾或交通往來之危險，刑法第150條第2項定
    有明文。又刑法總則之加重，係概括性之規定，所有罪名均
    一體適用；刑法分則之加重，係就犯罪類型變更之個別犯罪
    行為予以加重，成為另一獨立之罪名。刑法第150條第2項，
    得加重其刑至二分之一，係就刑法第150條第1項之基本犯罪
    類型，參考我國實務常見之群聚鬥毆危險行為態樣，慮及行
    為人意圖供行使之用而攜帶兇器或者易燃性、腐蝕性液體，
    抑或於車輛往來之道路上追逐，對往來公眾所造成之生命、
    身體、健康等危險大增，破壞公共秩序之危險程度升高，而
    有加重處罰之必要，已就刑法第150條第1項犯罪類型變更之
    個別犯罪行為予以加重，而成另一獨立之罪名，自屬刑法分
    則加重之性質。經查，被告6人在公共場所聚集，而被告己○○、庚○○、丙○○、丁○○、戊○○等5人則分別持如附表所示之物
    及現場撿拾之木棍攻擊被害人甲○○及其所有之自小客車，造
    成甲○○受有前揭體傷、車輛毀損之結果，而該些物品分係鋁
    製、鐵製及木製，既足以毀壞被害人所有之自小客車車體，
    並致人成傷，衡情其客觀上當具有危險性，而屬足以對人之
    生命、身體、安全構成威脅之兇器無訛，是被告己○○、庚○○
    、丙○○、丁○○、戊○○等5人自應構成刑法第150條第2項第1款
    之加重要件；又被告乙○○於案發時雖於車內並未下車，然依
    其於本院準備程序之供述：有看到其他人拿著球棒下車等語
    （見本院卷第119頁），則其顯然對於其他被告有持兇器犯
    本案乙事知悉而有犯意聯絡，自亦構成上開加重要件。是核
    ①被告己○○所為，係犯刑法第150條第2項第1款、同條第1項
    後段之意圖供行使之用而攜帶兇器，在公共場所聚集三人以
    上首謀及下手實施強暴罪；②被告庚○○所為，則係犯刑法第1
    50條第2項第1款、同條第1項後段之意圖供行使之用，而攜
    帶兇器在公共場所聚集三人以上下手實施強暴罪、刑法第33
    7條之侵占離本人持有物罪；③被告丙○○、④丁○○、⑤戊○○所為
    ，則均係犯刑法第150條第2項第1款、同條第1項後段之意圖
    供行使之用而攜帶兇器，在公共場所聚集三人以上下手實施
    強暴罪；⑥被告乙○○所為，則係犯刑法第150條第2項第1款、
    同條第1項前段之意圖供行使之用而攜帶兇器，在公共場所
    聚集三人以上實施強暴而在場助勢罪。
　㈡次按共犯在學理上，有「任意共犯」與「必要共犯」之分，
    前者指一般原得由一人單獨完成犯罪而由二人以上共同實施
    之情形，當然有刑法總則共犯規定之適用；後者係指須有二
    人以上之參與實施始能成立之犯罪而言。且「必要共犯」依
    犯罪之性質，尚可分為「聚合犯」與「對向犯」，其二人以
    上朝同一目標共同參與犯罪之實施者，謂之「聚合犯」，如
    刑法分則之公然聚眾施強暴、脅迫罪、參與犯罪結社罪、輪
    姦罪等是，因其本質上即屬共同正犯，故除法律依其首謀、
    下手實施或在場助勢等參與犯罪程度之不同，而異其刑罰之
    規定時，各參與不同程度犯罪行為者之間，不能適用刑法總
    則共犯之規定外，其餘均應引用刑法第28條共同正犯之規定
    （最高法院81年度台非字第233號判決意旨參照）。是被告6
    人在上開公共場所聚集三人以上，首謀、下手實施、在場助
    勢而施強暴罪，均有犯意聯絡及行為分擔，依刑法第28條規
    定，應論以共同正犯，惟因刑法條文有「結夥三人以上」者
    ，其主文之記載並無加列「共同」之必要（最高法院79年度
    台上第4231號判決意旨參照），是本條文既以「聚集三人以
    上」為構成要件，應為相同解釋，方為適論，故對被告6人
    所犯妨害秩序罪部分之主文即不再為「共同」之記載，附此
    敘明。
　㈢被告庚○○所犯上開2罪，犯意各別，行為互殊，應分論併罰。
    　
  ㈣刑之加重事由：
　⒈按犯刑法第150條第1項之在公共場所聚集三人以上實施強暴
    罪，而有下列情形之一者，得加重其刑至二分之一：一、意
    圖供行使之用而攜帶兇器或其他危險物品犯之。二、因而致
    生公眾或交通往來之危險，刑法第150條第2項定有明文。上
    開得加重條件，屬於相對加重條件，並非絕對應加重條件，
    是以，事實審法院應依個案具體情狀，考量當時客觀環境、
    犯罪情節及危險影響程度、被告涉案程度等事項，綜合權衡
    考量是否有加重其刑之必要性。本院審酌本案之起因為被告
    己○○、庚○○、戊○○、乙○○等人前與被害人甲○○之友人王焌享
    有所糾紛，並遭其毆打，然此與被害人甲○○尚無直接關聯，
    被告己○○、庚○○、戊○○等人仍以此為由公然尋仇於被害人甲○○，並造成被害人甲○○身體受傷，縱被害人甲○○並未就被告
    6人涉嫌傷害及毀損部分提出告訴，且於偵查中已與被告6人
    達成和解，有和解書1份可佐（見警卷第3頁），惟考量被告
    6人於本案過程中聚集超過3人，且該處附近有餐廳，並有多
    輛汽車停放路邊，有前述監視器擷取畫面照片可參，顯見非
    偏僻而為人車往來之地，而被告己○○、庚○○、丙○○、丁○○、
    戊○○等5人均有實際持前揭棍棒追擊、毆打被害人甲○○或砸
    毀其所有之車輛；被告乙○○明知此情仍在場助勢等情節，認
    其6人所為均嚴重破壞社會秩序及公共安寧，倘未予加重，
    均不足以評價被告6人之犯行，是被告6人就其等妨害秩序之
    犯行，均有依上開規定予以加重其刑之必要，併此敘明。　
　⒉又被告己○○前因公共危險案件，經本院以107 年度交簡字第2
    050號判決判處有期徒刑4 月確定，於107 年12月14 日易科
    罰金執行完畢一情，有臺灣高等法院被告前案紀錄表在卷可
    憑，其於有期徒刑執行完畢後，5 年內故意再犯本案有期徒
    刑以上之罪，固為累犯。惟本院審酌被告己○○所犯前案為不
    能安全駕駛罪，與本案妨害秩序罪間之犯罪原因、型態、侵
    害法益、罪質、不法內涵及社會危害程度均不相同，難認被
    告己○○前後所犯之罪間有何內在關聯性，又檢察官並未提出
    其他事證證明被告己○○於本案犯行有何特別之惡性或刑罰感
    應力薄弱之情形，為免與憲法上之罪責原則及罪刑相當原則
    相悖，本院依司法院大法官釋字第775號解釋意旨及刑法第4
    7條第1項規定，裁量不予加重其刑。
　⒊再被告丙○○前因公共危險案件，經本院以109 年度交簡字第2
    36號判決判處有期徒刑2 月確定，於109 年6月19 日易科罰
    金執行完畢一情，有臺灣高等法院被告前案紀錄表在卷可憑
    ，其於有期徒刑執行完畢後，5 年內故意再犯本案有期徒刑
    以上之罪，亦為累犯。惟本院審酌被告丙○○所犯前案為不能
    安全駕駛罪，與本案妨害秩序罪間之犯罪原因、型態、侵害
    法益、罪質、不法內涵及社會危害程度均不相同，難認被告
    丙○○前後所犯之罪間有何內在關聯性，又檢察官並未提出其
    他事證證明被告丙○○於本案犯行有何特別之惡性或刑罰感應
    力薄弱之情形，為免與憲法上之罪責原則及罪刑相當原則相
    悖，本院依司法院大法官釋字第775號解釋意旨及刑法第47
    條第1項規定，裁量不予加重其刑。　
  ㈤爰以行為人之責任為基礎，審酌被告6人僅因與被害人甲○○有
    所糾紛，為圖報復，而不思以和平方式解決紛爭，竟以被告
    己○○為首，於前揭公共場所埋伏、聚集三人以上而持兇器共
    同為上開犯行，造成公眾或他人恐懼不安，影響附近居民之
    安寧及危害社會公共秩序，並造成被害人甲○○受有體傷、其
    車輛遭毀損之結果，被告庚○○更於衝突過後侵占、砸毀被害
    人甲○○之手機，足見其犯後態度不佳，被告6人所為均有不
    該；惟念及被告6人犯後均坦承犯行，且已與被害人甲○○達
    成和解，被害人甲○○並當庭表示：事情過了就算了，沒有要
    再對被告6人追究，且被告6人也沒有再來找我，故希望法院
    可以從輕量刑等語，有本院公務電話記錄可參（見本院卷第
    45頁），堪認被告己○○、丙○○、丁○○、戊○○、乙○○之犯後態
    度尚可，暨考量被告6人之素行、犯罪之動機、參與程度、
    首從之別、目的、手段，兼衡其6人於本院審理時自承之智
    識程度、家庭生活及經濟狀況等一切情狀（見本院卷第156
    頁），就被告6人所犯妨害秩序罪部分，分別量處如主文所
    示之刑，並就被告乙○○部分，併諭知易科罰金之折算標準；
    復就被告庚○○另犯侵占遺失物罪部分，併諭知易服勞役之折
    算標準，以資懲儆。
四、沒收部分：
　㈠按供犯罪所用、犯罪預備之物或犯罪所生之物，屬於犯罪行
    為人者，得沒收之，刑法第38條第2項定有明文。查扣案如
    附表編號1所示之鐵棒1支，為被告己○○與庚○○所共有，且為
    供被告己○○本案所用之物，業據其供承在卷（見本院卷第12
    0頁至第121頁）；而扣案如附表編號2所示之鋁棒1支，亦為
    被告己○○與庚○○所共有，且為被告庚○○供本案所用之物，亦
    據其自承在卷（見本院卷第120頁），則上開物品自均應依
    刑法第38條第2項前段規定，分別於被告己○○、庚○○所犯罪
    刑項下宣告沒收之。
　㈡次按前項之物屬於犯罪行為人以外之自然人、法人或非法人
    團體，而無正當理由提供或取得者，得沒收之，刑法第38條
    第3項定有明文。觀諸修正後刑法第38條第3項立法理由記載
    ：「為防止犯罪行為人藉由無償、或顯不相當等不正當方式
    ，將得沒收之供犯罪所用、犯罪預備之物或犯罪所生之物移
    轉於犯罪行為人以外之自然人、法人或非法人團體等第三人
    所有，或於行為時由第三人以可非難之方式提供，脫免沒收
    之法律效果，將造成預防犯罪目的之落空，爰參諸德國刑法
    第74a條之精神，增訂第3項之規定，由法官依具體情形斟酌
    ，即使沒收物屬於犯罪行為人以外之自然人、法人或非法人
    團體所有時，仍得以沒收之。」可見供犯罪所用之物倘為第
    三人提供，應以其提供之緣由具有可非難性為要。查扣案如
    附表編號3、4所示之鋁棒、木棍各1支，分別為被告丁○○、
    丙○○持以共同對被害人甲○○實施上開強暴行為所用之工具，
    則據被告2人供明在案（見本院卷第117頁至第118頁），雖
    非其2人所有，然係被告己○○、庚○○事前放置於車內且無正
    當理由提供予被告2人犯本案妨害秩序罪所用，仍得依刑法
    刑法第38條第3 項規定，分別在被告丁○○、丙○○所犯罪刑項
    下宣告沒收之。至未扣案之木棍1支，雖為被告戊○○持以共
    同對被害人甲○○實施上開強暴行為所用之工具，然為其在現
    場撿拾而非其所有，亦非第三人無正當理由所提供，則據其
    供陳在卷（見本院卷第116頁至第117頁），爰不予宣告沒收
    或追徵之。
　㈢末按犯罪所得，屬於犯罪行為人者，沒收之；犯罪所得已實
    際合法發還被害人者，不予宣告沒收或追徵，刑法第38條之
    1第1項、第5項分別定有明文。查被告庚○○侵占所得之蘋果
    牌IPHONE12手機1支，業已實際合法發還被害人甲○○，有贓
    物認領保管單1份在卷可參（見警卷第81頁），揆諸上開規
    定，就被告庚○○此部分之犯罪所得，自無庸宣告沒收或追徵
    。　　
據上論斷，應依刑事訴訟法第273條之1第1項、第299條第1項前
段，判決如主文。
本案經檢察官蔡榮龍提起公訴，檢察官廖維中到庭執行職務。
中　　華　　民　　國　　111 　年　　3 　　月　　18　　日
                  刑事第二庭    法  官   吳昭億
以上正本證明與原本無異。
如不服本判決應於收受判決後20日內向本院提出上訴書狀，並應
敘述具體理由；其未敘述上訴理由者，應於上訴期間屆滿後20日
內向本院補提理由書（均須按他造當事人之人數附繕本）「切勿
逕送上級法院」。
中　　華　　民　　國　　111 　年　　3 　　月　　18　　日
                                書記官   蕭秀蓉
附錄本案論罪科刑法條：
中華民國刑法第150條
在公共場所或公眾得出入之場所聚集三人以上，施強暴脅迫者，
在場助勢之人，處1年以下有期徒刑、拘役或10萬元以下罰金；
首謀及下手實施者，處6月以上5年以下有期徒刑。
犯前項之罪，而有下列情形之一者，得加重其刑至二分之一：
一、意圖供行使之用而攜帶兇器或其他危險物品犯之。
二、因而致生公眾或交通往來之危險。
中華民國刑法第337條
意圖為自己或第三人不法之所有，而侵占遺失物、漂流物或其他
離本人所持有之物者，處1萬5千元以下罰金。
附表（扣案物）：
編號 物品名稱 數量 1 鐵棒 1支 2 鋁棒 1支 3 鋁棒 1支 4 木棍 1支